【裁判字號】    90,自,591
【裁判日期】    901026
【裁判案由】    詐欺
【裁判全文】
臺灣臺中地方法院刑事判決                            九十年度自字第五九一號
    自  訴  人  甲○○
    被      告  乙○○
                丙○○
右列被告等因詐欺案件，經自訴人提起自訴，本院判決如左：
    主  文
乙○○、丙○○均無罪。
    理  由
一、本件自訴意旨略以：被告乙○○明知其已無支付能力，竟仍意圖為自己不法之所
    有，與被告丙○○基於共同概括之犯意聯絡，連續於民國（以下同）八十六年二
    月間，由被告乙○○至臺中市○○○○路五二五號自訴人甲○○住處內，向其佯
    稱急需款項週轉使用，並可開立支票保證於支票屆期時兌現清償借款等語，致使
    自訴人不疑有他，陷於錯誤，而分別將新臺幣（以下同）三十八萬元、五十六萬
    元借予被告乙○○，被告乙○○則分別交付付款人為臺中市第八信用合作社、票
    號分別為ＥＢ─0000000號、0000000號、帳號均為三七九─五號
    、發票日均為八十六年三月二十日、發票人均為丙○○、面額分別為三十八萬元
    、六十萬元之支票二紙予自訴人；詎上揭二紙支票於屆期時均不獲兌現，事後屢
    經向被告二人催討亦置之不理，自訴人始知受騙，以向自訴人連續詐欺上揭款項
    ，因認被告共同連續涉犯刑法第三百三十九條第一項之詐欺取財罪嫌等云云。
二、按犯罪事實應依證據認定之，無證據不得推定其犯罪事實，又不能證明被告犯罪
    者，應諭知無罪之判決，刑事訴訟法第一百五十四條、第三百零一條第一項分別
    定有明文；又刑法第三百三十九條第一項詐欺罪之成立，以意圖為自己或第三人
    不法所有，以詐術使人將本人或第三人之物交付為要件，所謂以詐術使人交付，
    必須被詐欺人因其詐術而陷於錯誤，若其所用方法不能認為詐術，亦不致使人陷
    於錯誤，即不構成該罪，最高法院四十六年臺上字第二六０號著有判例可資參照
    ；而本件自訴意旨指訴被告乙○○、丙○○二人共同連續涉有前揭之詐欺取財犯
    行，無非係以自訴人所具狀及到庭指訴被告乙○○有於右揭時地，持上揭由被告
    丙○○為發票人之支票二紙，向其佯稱急需款項使用，並聲稱所交付之上開二紙
    支票可於屆期時兌現清償借款，惟該二紙支票於屆期時不獲兌現，且被告二人事
    後亦未將借款清償之情為據；惟經訊據被告乙○○固不否認有於右揭時地持上揭
    被告丙○○為發票人之二紙支票，向自訴人借款，事後無法依約清償之事實，然
    堅決否認有何詐欺取財犯行，辯稱：「是其向自訴人甲○○借款，並非其父丙○○，交付該二紙支票予甲○○時尚未拒絕往來，因事後週轉不靈而無法清償，並
    非蓄意詐欺甲○○之財物。」等語；經查：
    (1)：本件自訴意旨所指訴被告二人共同涉有前揭之詐欺取財犯行，係以被告乙○○於右揭時地持發票人為被告丙○○之上揭二紙支票向自訴人借款，支票屆期時
    無法兌現，事後被告二人亦未將借款清償等情，並提出該支票及退票理由單影本
    各二紙附卷為據；然本件向自訴人借款之人，為被告乙○○，並非被告丙○○，
    被告丙○○僅係將上揭二紙支票借予被告乙○○使用一節，除已據被告乙○○到
    庭陳述屬實外，亦為自訴人所不否認；則自訴人所指向其借款之人，既為被告乙○○，而非被告丙○○，實不足以被告乙○○有向被告丙○○借得上揭二紙支票
    而向自訴人借得上開款項，事後該二紙支票不獲兌現，而遽論被告丙○○即有與
    被告乙○○對自訴人共同涉有詐欺取財犯行。
    (2)：又自訴人於本院審理中陳稱：「是承包水電工程才與乙○○認識，乙○○當
    時是做水泥上游包商。」、「因當時乙○○在做大樓水泥工程，我如果沒有借錢
    給他，他就無法繼續完工。」等語，則被告乙○○於向自訴人借用上揭款項時，
    係以承包大樓或其他水泥工程為業，屬有正當職業之人，而自訴人該時亦已明知
    被告乙○○因承包某一大樓水泥工程，急需資金週轉使用，被告乙○○其資金週
    轉有相當困難一節，已為自訴人所知悉，而自訴人仍將上揭款項借貸予被告乙○○，被告乙○○既已屬資金週轉困難，自訴人對於所借予被告乙○○之款項事後
    將有相當風險無法按時取得清償，既為自訴人於借款時所得事前預知，自訴人實
    難認有何因被告乙○○對其施用詐術，致自訴人陷於錯誤，以將上揭款項借予被
    告乙○○之可言，被告乙○○所為，自與詐欺取財罪之需對被害人施以詐術，致
    被害人陷於錯誤，而由被害人或第三人交付財物之構成要件有間；再者本件自訴
    人與被告乙○○亦已於事後達成和解，此有其等所書立之和解書一紙在卷可參，
    亦足徵被告乙○○並無詐欺自訴人財物之不法所有意圖。是綜上所述，自訴人所
    指之上揭二筆借款，係由被告乙○○所為，而非被告丙○○，且被告乙○○就該
    借款，亦不足以認定有何對自訴人施以詐術，及有何詐欺自訴人詐欺財物之不法
    所有意圖，揆諸首揭法條與判例說明，被告乙○○、丙○○二人所為，自尚與詐
    欺取財罪之構成要件有間，難遽以該罪論處；此外，復查無其他積極確切事證足
    認被告乙○○、丙○○二人所有自訴人所指訴之詐欺取財犯行，既不能證明被告
    二人犯罪，自應依法為被告二人無罪判決之諭知。
三、又按法院認為應科拘役、罰金或應諭知免刑或無罪之案件，被告經合法傳喚無正
    當理由不到庭者，得不待其陳述逕行判決，刑事訴訟法第三百零六條定有明文；
    查本件自訴人自訴被告丙○○所犯詐欺取財案件應為無罪之判決，此已如前述，
    而被告丙○○已經本院合法傳喚，無正當理由不到庭之情，有送達證明書一紙在
    卷可憑，爰依上揭法條說明，不待其到庭陳述逕行判決之。
據上論斷，應依刑事訴訟法第三百四十三條、第三百零一條第一項、第三百零六條，
判決如主文。
中      華      民      國      九十      年      十      月  二十六    日
                                        法  官   梁   堯   銘
右正本證明與原本無異。
如不服本判決，應於送達後十日內向本院提出上訴狀（須附繕本），上訴於臺灣高等
法院臺中分院。
                                        書記官
中      華      民      國      九十      年      十      月   二十六   日


司法院資訊處製作；財團法人民間司法改革基金會備份。
